【裁判字號】    97,上訴,3219
【裁判日期】    980716
【裁判案由】    強盜等
【裁判全文】
臺灣高等法院刑事判決                97年度上訴字第3219號
上  訴  人  臺灣士林地方法院檢察署檢察官
上  訴  人
即  被  告  戊○○
            丁○○
            甲○○
共      同
選任辯護人  朱子慶律師
            李慧珠律師
被      告  乙○○
上列上訴人因被告等強盜等案件，不服臺灣士林地方法院96年度
訴字第1007號，中華民國97年5 月16日第一審判決（起訴案號：
臺灣臺中地方法院檢察署96年度偵字第12793號、第16753號、第
16878號），提起上訴，本院判決如下：
    主  文
原判決撤銷。
戊○○共同犯剝奪他人行動自由罪，累犯，處有期徒刑肆月；又
犯結夥三人以上攜帶兇器強盜罪，累犯，處有期徒刑捌年，扣案
如附表編號1 所示之物沒收；又共同犯剝奪他人行動自由罪，累
犯，處有期徒刑肆月。應執行有期徒刑捌年貳月，扣案如附表編
號1所示之物沒收。
丁○○共同犯剝奪他人行動自由罪，處有期徒刑參月；又犯結夥
三人以上攜帶兇器強盜，處有期徒刑柒年捌月，扣案如附表編號
1 所示之物沒收；又共同犯剝奪他人行動自由罪，處有期徒刑參
月。應執行有期徒刑柒年拾月，扣案如附表編號1 所示之物沒收
。
甲○○共同犯剝奪他人行動自由罪，處有期徒刑參月；又犯結夥
三人以上攜帶兇器強盜罪，處有期徒刑柒年拾月，扣案如附表編
號1 所示之物沒收；又共同犯剝奪他人行動自由罪，處有期徒刑
參月。應執行有期徒刑捌年，扣案如附表編號1 所示之物沒收。
乙○○共同犯剝奪他人行動自由罪，處有期徒刑參月，如易科罰
金，以新臺幣壹仟元折算壹日。
    事  實
一、戊○○（綽號「門神」）前因施用毒品，經臺灣士林地方法
    院判處有期徒刑4月確定，於民國（下同）94年8月30日易科
    罰金執行完畢，猶不知悔改，戊○○與其胞兄丁○○知悉己○○、丙○○為詐欺集團成員，丙○○隨身攜有詐得之贓款
    ，竟萌歹念，由戊○○於96年5 月11日上午11時許，邀約乙○○開車搭載2 名姓名年籍不詳成年男子，戊○○則開車搭
    載丁○○、甲○○及另1 名姓名年籍不詳成年男子，於同日
    下午2時20分，先駕車至己○○位於臺北市○○街143巷口10
    號2 樓住處巷口，戊○○為獲知丙○○行蹤，乃打電話要求
    己○○下樓碰面，己○○依約下樓，隨同戊○○進入戊○○
    車內，丁○○詢問己○○有無與丙○○聯繫，己○○答稱沒
    有，丁○○、王文正心生不滿，動手毆打己○○（傷害部分
    未據告訴），己○○方坦承與丙○○有聯繫，丁○○等人遂
    要求己○○打電話向丙○○佯稱交付存摺，騙使丙○○前往
    士林捷運站碰面。戊○○即駕車前往士林捷運站，乙○○則
    開車尾隨其後。所有人抵達士林捷運站後，丁○○、己○○
    改搭乘乙○○所駕駛之車輛與丙○○碰面時，戊○○、丁○○、甲○○及一名姓名年籍不詳之成年男子即共同基於妨害
    丙○○行動自由之犯意聯絡，由丁○○及該名姓名年籍不詳
    之男子分別抓住丙○○之左、右手臂，自兩側架住丙○○，
    強押丙○○坐上戊○○所駕駛車輛之後座中間位置，姓名年
    籍不詳之成年男子坐於丙○○之左方，甲○○坐於丙○○之
    右方，以強暴方式剝奪丙○○之行動自由。丙○○上車後，
    戊○○、丁○○、甲○○及該名姓名年籍不詳成年男子，竟
    結夥三人以上攜帶兇器，共同基於意圖為自己不法所有之強
    盜犯意聯絡，由戊○○持附表編號1 所示不具殺傷力，惟客
    觀上可供作兇器使用之玩具手槍指向丙○○，王文正持另 1
    把足供兇器使用不具殺傷力之玩具手槍敲打丙○○頭部，致
    丙○○頭部受傷流血（傷害部分未據告訴），以上開強暴手
    段迫使丙○○心生畏懼而不能抗拒，甲○○隨即搶走丙○○
    所攜之背包，強取其內現款新臺幣（下同）32萬元及丙○○
    之國民身分證1張。
二、戊○○、丁○○、甲○○為恐丙○○下車報警，由戊○○駕
    車強載丙○○沿外雙溪、陽明山等山區繞行，不知情之乙○○則開車搭載丁○○坐副駕駛座、2 名不詳姓名年籍之成年
    男子則分坐己○○左右兩旁座位尾隨在後，途中己○○因不
    斷遭丁○○及左右兩邊不詳男子毆打（傷害部分未據告訴）
    ，乃以上廁所為由擬下車乘隙逃走，詎戊○○、丁○○、甲○○、乙○○與前開不詳姓名年籍之男子2 人復共同基於妨
    害己○○行動自由之犯意聯絡，於己○○下車時，由其中 1
    名不詳男子強行抓住己○○，使己○○無法離開，又遭強押
    上乙○○車。乙○○、戊○○繼續駕車駛至臺北市○○區○○路關渡平原某處停車，丁○○及前開1 名不詳男子於乙○○車內再次毆打己○○後，戊○○等人始於上揭地點釋放丙○○、己○○，戊○○、乙○○即各自駕車逃離現場。而自
    丙○○處強盜所得贓款32萬元，則由戊○○、丁○○各分得
    9萬5,000 元、甲○○與其他3名不詳姓名年籍成年男子共分
    得10萬元、乙○○分得3 萬元。嗣為警循線查獲，並分別於
    戊○○、丁○○住處扣得如附表所示之物及丙○○之國民身
    分證1張。
三、案經內政部警政署刑事警察局、花蓮縣警察局移送臺灣臺中
    地方法院檢察署檢察官偵查，並向臺灣臺中地方法院起訴，
    經臺灣臺中地方法院判決管轄錯誤移送原審法院審理。
    理  由
壹、程序部分：
一、證人丙○○、己○○於警詢中之陳述，具有證據能力。
    按被告以外之人，於審判外之言詞或書面陳述，除法律有規
    定者外，不得作為證據，刑事訴訟法第159條第1項定有明文
    。而所謂法律有規定者，即包括同法第159條之1至之5 所規
    定傳聞證據具有證據能力之例外情形。其中第159條之1 第2
    項明定於偵查中向檢察官所為之陳述，「除顯有不可信之情
    況者外」，得為證據；第159條之2規定，於檢察事務官、司
    法警察官或司法警察調查中所為之陳述，如與審判中之陳述
    不符時，經比較結果，其先前之陳述，相對「具有較可信之
    特別情況」，且為證明犯罪事實存否所「必要」者，或於審
    判中有第159條之3所列死亡等原因而無法或拒絕陳述之各款
    情形之一，經證明其調查中所為陳述絕對「具有可信之特別
    情況」，且為證明犯罪事實之存否所「必要」者，亦例外賦
    與證據能力。是所謂「顯有不可信性」、「相對特別可信性
    」與「絕對特別可信性」，係指陳述是否出於供述者真意、
    有無違法取供情事之任意陳述信用性已否受確實保障而言，
    故應就偵查或警詢筆錄製作之原因、過程及其功能等加以觀
    察其信用性，據以判斷該傳聞證據是否無顯不可信或有特別
    可信之情況而例外具有證據能力，並非對其陳述內容之證明
    力如何加以論斷，二者之層次有別，不容混淆（最高法院95
    年度台上字第6489號判決意旨參照）。經查：依證人丙○○
    、己○○之筆錄記載（見警卷第211頁、229頁、280頁、286
    頁），員警於詢問前亦已明確告知渠二人「得保持沉默，無
    須違背自己意思而為陳述，詢問完畢後並經其親閱無訛後始
    簽名捺印」等情，形式上觀之就警詢筆錄製作之過程而言，
    並無不可信之瑕疵。又證人丙○○、己○○於偵查中均稱警
    詢所述屬實，並再為相同之陳述（見偵查卷第29至34頁），
    復經原審、本院傳訊渠二人到庭，仍一致指述被告等涉有前
    開妨害自由及結夥強盜之犯行等語（見原審卷第176至209頁
    ），足見證人丙○○、己○○於前開警詢中之陳述內容，應
    係基於任意性所為無疑。況證人丙○○、己○○一致指述有
    遭被告等載往關渡平原某處及遭取走32萬元財物等節，亦為
    被告等所是認在卷，以上種種跡證，足顯證人丙○○2 人警
    詢時之所述，並非子虛烏有，且由被告戊○○等人所陳係要
    透過己○○找到丙○○，再透過丙○○找到欠債之「阿寶」
    等情，已見被告等與證人丙○○、己○○2 人雖已認識，但
    並無金錢糾紛，渠二人警詢時實無挾怨報復、設詞誣陷被告
    或其他具有非任意性陳述之情形，足證證人丙○○、己○○
    於警詢中陳述之任意性、信用性已獲確保，而具有較可信之
    特別情況，參以渠等證述涉及被告等有無妨害自由及結夥強
    盜之事實，乃用以證明被告犯罪與否，是渠證詞對被告犯罪
    事實之存否具有必要性，揆之前開說明，在證明被告犯罪事
    實存否必要的情況下，從客觀上之環境或條件等觀察，證人
    丙○○、己○○之警詢陳述，已具有可信性之保證，因認證
    人丙○○、己○○於警詢筆錄有證據能力。是被告等辯護人
    均爭執證人丙○○、己○○於警詢時之證述，無證據能力云
    云，尚難憑採。
二、證人丙○○、己○○於偵查中具結之證言，有證據能力。
    按證人依法應具結而未具結者，其證言或鑑定意見，不得作
    為證據；被告以外之人於偵查中向檢察官所為之陳述，除顯
    有不可信之情狀者外，得為證據，刑事訴訟法第158條之3、
    第159條之1第2 項分別定有明文。本案證人丙○○、己○○
    於偵查中接受檢察官訊問時所為之陳述，業已依法具結等情
    ，有相關結文在卷可參，並無顯不可信之情況，且前開證人
    嗣於原審及本院審理中經以證人身分傳訊到庭，實行交互詰
    問，當足以保障被告對質、詰問權之行使，依前揭說明，證
    人丙○○、己○○於偵查中之證述，自得作為認定被告等犯
    罪之證據。是被告辯護人徒謂證人丙○○、己○○之偵查筆
    錄，應無證據能力云云，顯無可採。又證人已經具結合法訊
    問後又再行傳喚者，其前後應訊作證之內容及各項條件等，
    並非盡然相同，偵查或審判中自應逐次查明證人是否有得拒
    絕證言或不得命其具結等情形，而分別命其具結或不命其具
    結；又命證人具結係為擔保證人供述之真實性，證人之證言
    極易因時間之經過等各項因素之改變等，致前後不盡一致，
    自應於每次訊問前或訊問後踐行命證人具結之程序，使證人
    能警惕其所為供述已受法律上之拘束而不敢為虛偽之陳述，
    俾使偵查及審判機關能藉以發現事實之真相。從而刑事訴訟
    法第188 條所稱：具結應於訊問前為之，但應否具結有疑義
    者，得命於訊問後為之，自係指於不同期日訊問證人均應逐
    次命其具結而言（最高法院96年度臺上字第6320號判決參照
    ），證人丙○○於96年7 月12日經檢察官訊問時，雖經諭知
    之前（即同年5 月18日）有具結同意作證，今日到庭仍須據
    實陳述等語（見偵查卷第70頁），然依前開說明，證人丙○○於前次之具結，已無由擔保前開陳述之真實性，是證人丙○○於96年7 月12日偵查中未經具結之證述，應認不具證據
    能力，附此敘明。
三、本件認定事實所引用之其餘卷證資料（包含文書證據、物證
    等證據），並無證據證明係公務員違背法定程序所取得，且
    被告戊○○、丁○○、甲○○、乙○○及辯護人對本案引用
    之供述證據資料之證據能力，已表示不爭執（見本院卷第71
    頁），被告戊○○、丁○○、甲○○、乙○○等於審判程序
    中復未於言詞辯論終結前表示異議，且卷內之文書證據及物
    證等，亦無顯有不可信之情況與不得作為證據之情形，則依
    刑事訴訟法第159條之5之規定，本件認定事實所引用之所有
    文書證據、物證等證據，均有證據能力。
貳、實體部分：
一、訊據上訴人即被告戊○○、丁○○、甲○○暨被告乙○○均
    矢口否認上揭強盜、妨害自由犯行，被告戊○○辯稱：綽號
    「阿寶」之人積欠被告丁○○債務，伊與丁○○係為追索債
    權，經由己○○、丙○○與「阿寶」連繫，丙○○受「阿寶
    」委託，自願以所攜之32萬元清償債務。伊帶槍係為嚇唬丙○○，前往北投關渡平原途中，大家均曾下車上廁所，並未
    剝奪丙○○、己○○行動自由，伊並未毆打己○○，亦未強
    押他上乙○○的車云云；被告丁○○辯稱：伊係要透過己○○找丙○○，再透過丙○○找辛○○，「阿寶」即是辛○○
    ，「阿寶」欠伊至少50萬元，伊告知「阿寶」以丙○○所攜
    之32萬元解決全部債務，並無強盜之意思云云；被告甲○○
    辯稱：被告戊○○邀伊一起討債，並未告知何人係債務人，
    伊誤認己○○欠錢而加以毆打。伊知悉戊○○、丁○○前往
    士林捷運站係要找欠錢之人，丙○○自行上車，戊○○、莊
    宸暐與丙○○在大度路關渡平原某處商談清償債務之事，丙○○自動將裝有現金32萬元之背包放在戊○○車之副駕駛座
    ，伊並未搶丙○○之背包，且為怕丙○○報復，才叫他把身
    分證拿出來抄一下，忘了還他才放在戊○○車上；戊○○在
    關渡平原拿10萬元予伊，伊實拿2萬2,000元，其餘分給同去
    之3 名不詳男子云云；被告乙○○辯稱：戊○○向伊借車，
    伊不允借，戊○○即要伊幫忙開車載人，伊不認識所載之人
    ，亦不知戊○○、丁○○找己○○、丙○○之目的，僅係開
    車尾隨戊○○車在路上繞，己○○下去上廁所，同時也有人
    與他一起下去上廁所，沒有人押他，戊○○事後給伊3 萬元
    ，係清償戊○○向伊借款並非分贓云云。另被告戊○○、丁○○、甲○○之辯護人亦辯護稱：綽號「阿寶」之人積欠被
    告丁○○債務，被告戊○○、莊承瑋須透過己○○找到丙○○後，才能找到債務人「阿寶」，並無妨害己○○自由之犯
    意；辛○○與被告丁○○確有債務關係存在，而丙○○身上
    的錢是要繳給上手辛○○之款項，丙○○才把錢拿給被告等
    ，拿到的錢是辛○○的錢；丙○○遭搶之32萬元，係詐欺集
    團詐騙他人財物所得，並非丙○○個人財物，被告丁○○介
    紹己○○擔任詐欺集團車手，本可從詐欺提領之金額獲利，
    然己○○所屬之詐欺集團未支付被告丁○○應得之介紹費，
    故被告等係意在索回應得之獲利，並無不法所有意圖云云；
    被告乙○○之辯護人於原審辯護稱：被告乙○○僅係單純跟
    隨戊○○所駕車輛，幫忙搭載同行之人，並未強迫己○○上
    車，己○○於關渡平原遭毆打之情，被告乙○○並不在場亦
    不知情，被告乙○○並未共犯妨害己○○行動自由之犯行云
    云。
二、惟查：
  (一)被告戊○○、丁○○、甲○○共同妨害丙○○行動自由、強
    盜丙○○財物犯行部分：
  1.被害人丙○○於士林捷運站遭被告丁○○及另名不詳男子強
    押進入被告戊○○所駕車輛，上車後為被告戊○○持槍恫嚇
    、被告甲○○持槍毆打其頭部，其所攜裝有32萬元款項之背
    包於上車後亦遭被告甲○○搶走，被告戊○○等人嗣即強載
    其在山區繞行，最後於大度路關渡平原獲釋等情，業據證人
    丙○○於警詢、偵查及原審中證述：96年5月11日下午3時許
    ，己○○打電話約伊去士林捷運站收取供詐騙所用之存摺，
    伊走出士林捷運站時，被告丁○○衝過來抓住伊左手臂、另
    1名不詳男子抓住伊右手臂，2個人架住伊，將伊抓上被告戊○○所駕車輛，伊當時想甩但甩不開，來不及呼叫直接被抓
    上車後座；當時被告甲○○坐在伊右邊、1 名不詳男子坐伊
    左邊，伊被夾在中間，戊○○坐在駕駛座；車子尚未啟動，
    被告戊○○、甲○○說伊很會跑，各拿出1 把槍，戊○○持
    槍指著伊，甲○○則以槍托敲伊頭部，致伊頭部流血；被告
    丁○○坐另1 部車；伊上車被打後，甲○○隨即搶走伊所攜
    帶之背包，打開查看並拿走背包內之現金32萬元、國民身分
    證，伊不敢抵抗，害怕再次被打；伊之背包被搶後，戊○○
    稱「阿寶」欠錢，伊直接將詐欺集團提供之公用手機交給戊○○，戊○○將手機交予丁○○，由丁○○與「阿寶」聯絡
    ；伊未欠戊○○、丁○○、甲○○錢，伊與「阿寶」間亦無
    債務；戊○○開車在路上繞，繞了約2、3個小時，伊左右邊
    都坐人，無法下車；嗣於某處田邊停車，戊○○、丁○○、
    甲○○下車點算現金數額，伊在田邊又被不詳男子打，戊○○、丁○○、甲○○直接將錢拿走，要解決「阿寶」之債務
    ，叫伊去跟「阿寶」算等語綦詳（見警卷第216、217頁、偵
    字第12793號卷第33頁、原審卷第177至183頁、第186 至192
    頁），並經證人己○○證述：伊於96年5月11日下午2時許，
    在被告戊○○車內，遭被告丁○○、甲○○毆打，便配合戊○○、丁○○之要求，打行動電話聯絡丙○○，並以交付帳
    戶存摺為由，騙使丙○○前往士林捷運站；到達士林捷運站
    後，伊換坐被告乙○○車，在大度路關渡平原某處田邊被釋
    放，下車後見到丙○○，丙○○稱遭戊○○、莊承瑋、甲○○搶走30幾萬元等語明確在卷（見警卷第284頁、偵字第127
    93號卷第30頁、原審卷第195、197、199、204、205頁）。
  2.又前揭證人丙○○、己○○等人所述，復與被告戊○○所述
    ：伊於96年5月11日下午2時許，開車搭載被告丁○○、甲○○，被告乙○○開車搭載被告甲○○之朋友，先前往己○○
    住處樓下，伊打電話叫己○○下樓，己○○打電話聯絡丙○○，相約在士林捷運站前見面，伊與甲○○均有帶槍；抵達
    士林捷運站後，丙○○被押上伊車之後座中間，兩邊為甲○○及1 名不詳男子，伊拿槍指著丙○○，甲○○拿槍打丙○○；伊開車載丙○○在山區繞路，在大度路田邊將丙○○、
    己○○放下車，從丙○○處取得之32萬元由伊與被告丁○○
    各分得9萬5,000元，甲○○及其友人分得10萬元、乙○○分
    得3 萬元，作為幫忙伊之酬勞等語（見警卷第34至36頁、第
    39 頁、偵字第12793號卷第22頁、原審卷第232頁、第235至
    238 頁）；被告丁○○所述：被告戊○○駕車載伊、被告甲○○，被告乙○○駕車載甲○○之友人，前往己○○住處樓
    下，伊要求己○○打電話給丙○○，約於士林捷運站見面，
    到士林捷運站後，伊叫己○○打電話確認丙○○已抵達，伊
    即下車進入捷運站，伊抓著丙○○手臂，並搭丙○○肩膀，
    丙○○坐戊○○車，伊坐乙○○車；為警查扣之1萬3,000元
    ，為當天從丙○○身上拿走之32萬元中，伊所分得款項尚未
    用盡之餘款等語（見警卷第137、138、144頁、偵字第12793
    號卷第9頁、原審卷第249、253 頁）；被告甲○○所陳：當
    天伊搭被告戊○○車，戊○○要求伊攜帶1 把玩具手槍，用
    來嚇人，戊○○車上有伊、被告丁○○，先前往己○○住處
    ，隨後前往士林捷運站，丁○○、1 名不詳男子拖丙○○上
    車，己○○換坐另1 部車，丙○○上車後，伊以玩具手槍之
    槍托打丙○○頭部，致丙○○頭部流血；丙○○所攜背包內
    有32萬元，戊○○拿到錢後在大度路旁讓丙○○下車，戊○○在車上分予伊10萬元，伊拿2萬2,000元，其餘款項由其友
    人瓜分等語（見警卷第156、157、162、163頁、偵字第1279
    3卷第12頁、原審卷第279、282、283、285 頁）之情節相符
    ，且被告戊○○、丁○○、甲○○暨辯護人復於本院審理中
    坦認渠等妨害自由之犯行（見本院卷第243 頁），足徵證人
    丙○○前開指述其為被告戊○○等人限制行動自由，復經渠
    等持槍毆打致害怕不敢反抗，並遭強取財物等情，應非虛妄
    。
  3.此外，被告戊○○、丁○○為警查獲時，另扣得如附表編號
    1所示之物及丙○○國民身分證1張，有扣押物品目錄表2 紙
    附卷可稽（見警卷第45、68頁），據此，被告戊○○、丁○○、甲○○上揭犯行，應可認定。
  4.被告戊○○、丁○○、甲○○雖辯稱：當天找己○○、丙○○係為解決丁○○與綽號「阿寶」之人之債權，丙○○係受
    「阿寶」之託，同意將所攜之32萬元代償「阿寶」之債務，
    並自行將裝有32萬元背包置於副駕駛座云云，惟查：
  (1)被告丁○○先於警詢供稱：當天伊叫丙○○上車，係為處理
    「阿寶」（誤繕為「阿保」）欠伊之10幾萬元，丙○○打電
    話找人，接電話之人表示願意替「阿寶」還錢，伊認為之後
    會找不到他們，接電話的人就說丙○○身上的32萬元伊等拿
    走，伊不清楚接電話之人是否認識「阿寶」。雖「阿寶」只
    欠伊10幾萬元，是丙○○的老闆說以32萬元處理等語（見警
    卷第136頁、137頁、138 頁），於偵查中供稱：伊透過丙○○的電話跟對方通話，對方說欠伊的錢會慢慢還伊，並達成
    共識叫丙○○先將身上的錢交出還伊等語（見偵字12793 號
    卷第9 頁反面），於原審中先供稱：丙○○上車後，透過辛○○打電話予伊表示既然是欠錢，不要對人怎麼樣，處理錢
    就好，「阿寶」共欠伊37萬1,000 元，被告戊○○告訴伊聯
    絡到「阿寶」，「阿寶」自稱「小江」，伊與「小江」用丙○○之行動電話通話談解決債務之事，他就叫丙○○先幫他
    還云云（見原審卷第54頁），復供稱：「阿寶」欠伊30幾萬
    元，至少50萬元，辛○○就是「阿寶」，或稱「小江」說要
    以32萬元解決債務，「小江」就是「阿寶」就是辛○○，三
    者是同一人，而丙○○的老闆就是「阿寶」等語（見原審卷
    第250頁、251頁、261、262頁）。依被告丁○○上開供述，
    就「阿寶」所欠金額，先後有「10 幾萬元」、「37萬1,000
    元」、「30幾萬元」、「至少50萬元」等不同說詞，且對於
    同意以32萬元解決債務之人，或稱該人不認識丙○○，或稱
    該人係丙○○之老闆，或稱該人為「小江」，「小江」即係
    欠伊錢之「阿寶」即係辛○○，或稱丙○○的老闆就是「阿
    寶」云云，顯見被告丁○○就「阿寶」之債務金額究竟若干
    ？「阿寶」為何人？陳述反覆不一，內容前後矛盾，其辯稱
    係處理「阿寶」欠伊之債務云云，已難遽信。
  (2)另證人丙○○於原審及本院中亦明確證稱「小江」、「阿寶
    」、「辛○○」為不同之人，辛○○之外號並非叫「小江」
    、「阿寶」、「松哥」，其外號叫「阿松」等語（見原審卷
    第192頁、本院卷第234頁反面至235 頁），復由被告丁○○
    於原審中所述：離開士林捷運站後，有一位辛○○打電話給
    伊，說丙○○打電話給他，他說錢的事情好好講，辛○○說
    他會去找「小江」，伊問戊○○有無找到「阿寶」，他說沒
    有，伊等到田邊時，戊○○說已經找到「阿寶」了，伊和「
    阿寶」講電話，伊拿丙○○電話後，對方稱他是「小江」，
    他對錢的事情好像很清楚，後來電話換成辛○○聽，他說大
    家都是朋友不需要這樣，他就和「小江」討論，又換成「小
    江」聽電話等情節（見原審卷第191 頁），亦堪認「辛○○
    」、「小江」、「阿寶」並非相同之人，況被告丁○○亦自
    承：欠錢之人為「阿寶」，並非丙○○，伊找丙○○係為找
    到「阿寶」等語（見原審卷第105 頁），足見被告丁○○明
    知其與「阿寶」間之債務與被害人丙○○無涉，仍藉詞「抵
    債」而強取丙○○之32萬元財物，其意圖為自己不法所有，
    而強取他人財物之犯意，昭然若揭。至證人己○○雖於原審
    中證稱：詐欺集團內伊還認識辛○○，伊都叫他「松哥」，
    伊有聽過綽號「小江」之人，他就是伊叫「松哥」的那個人
    ，「松哥」是詐騙集團的人等語（見原審卷第194頁、203頁
    ），惟嗣於本院審理中改稱：不曉得辛○○外號叫什麼，伊
    算認識「松哥」，但伊不曉得「松哥」全名為何等語（見本
    院卷第237 頁），則辛○○是否即為綽號「小江」之人，尚
    非無疑，且證人己○○前開證述，亦無從證明辛○○與「阿
    寶」及被告莊宸暐間之借款債務有何關連，自難遽執證人己○○前開反覆不一之證述，遽為有利被告之認定。
  (3)又被告丁○○等人於本院審理中雖稱「阿寶」即辛○○積欠
    被告丁○○之債務，係被告丁○○於96年2月10日、同年2月
    13日、2月14日轉入「阿寶」使用之0000000000000帳戶，共
    計494,000元，並提出自動櫃員機交易明細表共18紙為據（
    見本院卷第32頁、74頁、75至81頁、37至46之1 頁），惟前
    開交易明細表上載存款帳戶實際係庚○○使用，此有台新國
    際商業銀行97年12月5日台新作文字第9717765號函附開戶資
    料及資金往來明細可稽（見本院卷第105至112頁），而證人
    丙○○於其所涉另案詐欺案件中，則陳稱庚○○為辛○○之
    女友（見本院卷第143 頁），縱認辛○○確有使用女友庚○○之台新銀行帳戶供被告丁○○匯款，惟因匯款之目的本非
    僅一端，而辛○○復因案通緝，無由傳喚到庭（見本院卷第
    234 頁），徒憑前開自動櫃員機交易明細表，尚無法遽認辛○○與被告丁○○間確有借款債務關係存在，況辛○○並非
    綽號「阿寶」之人，已如前述，被告丁○○縱與「阿寶」間
    確有債務關係存在，證人丙○○既非債務人，亦無允諾代償
    債務，被告丁○○等人藉詞索討債務，強取丙○○之財物，
    渠等強盜財物之犯行，實已彰彰明甚。
  (4)再被害人丙○○經強押進入被告戊○○車內，遭被告戊○○
    、甲○○持槍恫嚇、毆打後，被告甲○○隨即搶走丙○○所
    攜之背包，打開後發現內有現金32萬元，即搶走該32萬元及
    丙○○之國民身分證1 張之事實，已據證人丙○○證述綦詳
    ，業如前述，被告戊○○於警詢時並供稱：為警查扣之丙○○國民身分證，係被告甲○○於96年5 月11日下午4、5時許
    在大度路關渡與北投中間路段交予伊（見警卷第33頁），若
    如被告戊○○等人辯稱：丙○○係自動將背包交出，並同意
    以背包內之32萬元清償債務云云，丙○○何須連同自己之國
    民身分證一併交予被告戊○○？且證人丙○○已明確證稱：
    並未同意先為「阿寶」代償債務，伊被抓上車錢就被拿走了
    ，等他們打電話放伊下車，才說用32萬解決債務，錢是他們
    拿走的，並非伊直接拿給他們等語（見原審卷第182頁、183
    頁、190頁、本院卷第236頁反面），足徵丙○○背包內之現
    金32萬元連同國民身分證，並非丙○○自願交付，而係遭被
    告甲○○強行搶走無訛。又被告甲○○雖另辯以：丙○○自
    動將裝有現金32萬元之背包放在戊○○車之副駕駛座，伊並
    未搶丙○○之背包，且為怕丙○○報復，才叫他把身分證拿
    出來抄一下，忘了還他才放在戊○○車上云云，惟被告甲○○既陳稱32萬元之款項為丙○○自願交付，則又何需因擔心
    遭其報復而抄記丙○○之身分證資料，始因忘記返還而持有
    丙○○身分證？被告甲○○前揭所辯，已與常情有違，是被
    告戊○○、丁○○、甲○○上揭所辯丙○○係受「阿寶」之
    託，同意代償債務，而自願交付財物云云，顯係卸責之詞，
    洵無足取。
  (5)復依被告戊○○於警詢所供：96年4月24日下午2時許，伊打
    電話給壬○○，壬○○告稱伊與阿良要去臺北市西門町附近
    提款機提領詐騙所得贓款，約伊至西門捷運站2 號出口見面
    等待丙○○提領金錢，都是壬○○打電話給我告知丙○○的
    行蹤及是否有提領到錢，再伺機行搶，但連續4天至96年4月
    27日均未搶得錢財，直到96年5月4日壬○○告知應係5 月11
    日該週丙○○會提領贓款等語（見警卷第34頁）；證人壬○○證稱：伊串通被告戊○○準備以「黑吃黑」方式，強盜丙○○之詐欺款，96年4 月26日丙○○通知伊隔天可能有大筆
    詐欺款，伊即通知被告戊○○，惟隔天即96年4 月27日並無
    詐欺款項入帳，故未行動；伊係和被告戊○○、丁○○聯絡
    搶丙○○錢之計畫等語（見警卷第13頁、偵字第12793 號卷
    第38頁、原審卷第211頁、214頁、216 頁），佐以卷附證人
    壬○○使用之門號0000000000號行動電話與被告戊○○使用
    之門號0000000000號行動電話，於96年4 月25日、同年月26
    日、27日之下列通訊監察內容：「A （壬○○）：他們講阿
    良（指丙○○）已經在那邊，等下我過去叫他們，不要讓他
    注意到。B（被告戊○○）：西門站對不對」、「A壬○○）
    ：阿良跟我說8點。B（被告戊○○）：8點會進去喔。A：對
    。B：我們就是約7點早一點。」（見警卷第83頁）、「B （
    被告戊○○）：他有在懷疑，今天不要好了，過2 個禮拜他
    比較鬆懈，有確定我們再處理。A （壬○○）：不然就是我
    看金額多少，假如金額很多不管了，大不了不做了，搶了。
    B：好啦，你就想辦法進去裏面打電話給我。A：金額多擺明
    就是搶。B：OK。」（見警卷第85 頁），證人壬○○亦是認
    前開警卷第83頁通訊內容中之「阿良」即是丙○○，而警卷
    第85頁之通訊內容是伊和戊○○談論要去搶之內容（見原審
    卷第212 頁），可見上開通訊內容與被告戊○○於警詢之自
    白、證人壬○○上揭證述關於本件案發前，伊與被告戊○○
    謀議強盜丙○○之詐欺所得等情確屬相符，且被告戊○○亦
    自承要「伺機行搶」，上開通話內容並明確提及「金額多擺
    明就是搶」等情，足徵被告戊○○、丁○○、甲○○自始即
    計畫行搶丙○○，所辯係為處理「阿寶」債務云云，顯係狡
    辯飾責之詞，實無足取。
  5.被告甲○○另辯稱：被告戊○○邀伊一起去討債，伊帶槍只
    是要嚇債務人，並無強盜犯意云云，惟查，被告甲○○於警
    詢供稱：被告戊○○稱丙○○擔任詐欺集團車手，丙○○之
    上游積欠戊○○佣金，伊出面幫戊○○向丙○○討債云云（
    見警卷第158 頁），於原審供稱：戊○○說去要錢，未告訴
    伊誰要錢，伊以為係己○○欠錢，就打己○○，戊○○叫伊
    帶槍去嚇人云云（見原審卷第54、281 頁），被告甲○○就
    被告戊○○究係向何人討債、債務之原因，於警詢及原審所
    供顯然前後不一，況若被告甲○○無何不法意圖，純係協助
    處理債務者，被告戊○○何須要求甲○○攜帶道具槍以遂恫
    嚇之目的？再卷附己○○使用之門號0000000000號行動電話
    於96年5月11日下午2時25分零7 秒（該時間己○○已在戊○○車內），出現「我今天沒拿到100 萬，你人不要想走，我
    跟你說」之背景聲音（見警局卷第126 頁），被告戊○○於
    警詢時供稱：被告甲○○向己○○說「我們今天如果沒有拿
    到100 萬，你人就不要想走」（見警卷第34頁），被告戊○○雖於原審改稱不知上開內容係何人所說，顯係事後維護被
    告甲○○之詞，不足採信，是依被告戊○○於警詢之證述，
    應可認定上開恫嚇言詞係被告甲○○所為，被告甲○○攜帶
    玩具手槍並出言恫嚇己○○，其客觀上行為顯已逾越「處理
    債務」之程度，適足證明被告甲○○明知被告戊○○、丁○○意在挾制丙○○、加以強盜財物，所辯實無足採。
  6.被告戊○○、丁○○、甲○○之辯護人另辯稱：丙○○所攜
    之32萬元，為詐欺集團之詐騙所得，被告丁○○介紹己○○
    加入詐欺集團，詐欺集團應付介紹費而未付，被告丁○○有
    權從丙○○所攜之32萬元收取上開介紹費，並無不法所有意
    圖云云，惟依證人丙○○證稱：被告戊○○、丁○○與伊所
    屬之詐欺集團無關，伊所屬之詐欺集團成員獲取之犯罪所得
    係視詐得之款項而定，詐欺集團不會支付介紹費或佣金給介
    紹車手之人，車手自己決定是否分錢給介紹人等語（見原審
    卷第182、183頁），證人己○○證稱：伊於詐欺集團之上手
    為丙○○，伊負責領取詐欺所得、收取存摺，伊所提領之贓
    款不需要分給被告丁○○，係直接交給丙○○，被告丁○○
    介紹伊認識丙○○，並非介紹伊加入詐欺集團等語（見原審
    第193、194、202 頁），自證人丙○○、己○○上揭證述，
    可知被告等辯稱丙○○所屬詐欺集團應支付被告丁○○介紹
    車手之介紹費乙節，洵非事實。被告戊○○、丁○○、甲○○實係意圖以「黑吃黑」之方式強盜丙○○之詐欺所得，渠
    等意圖為自己不法所有之犯意至為顯然。
  7.至被告丁○○等人陳稱台中地方法院96年簡字第1331號、96
    年度訴字第2419號判決已肯認辛○○即「小江」，亦即「阿
    寶」，而請求調查前開案件全卷，欲查明辛○○即「小江」
    ，亦即「阿寶」之人，然依前開台中地方法院96年簡字第13
    31號、96年度訴字第2419號判決所示，雖有提及丙○○加入
    「小江」所屬之詐欺集團向被害人施詐（見本院卷第150 至
    167 頁），然並未提及綽號「小江」之人即為辛○○，或與
    「阿寶」有何關連，況辛○○與「小江」、「阿寶」並非相
    同之人，已如前述，被告等前開請求，核無調查之必要。另
    被告等請求傳喚庚○○到庭，欲證明被告莊宸暐匯款至庚○○帳戶，足見被告莊宸暐與辛○○確有債務關係乙節，然辛○○雖向女友庚○○借用帳戶供被告丁○○匯款，庚○○僅
    係出借帳戶，未必知悉辛○○與被告丁○○間之借款關係，
    且縱認辛○○與被告丁○○間確有債權債務關係，亦與第三
    人丙○○無涉，丙○○既無同意代償債務，被告丁○○等人
    藉詞討債強取他人財物，渠等強盜犯行，已臻明確，是前開
    調查證據之聲請，亦無調查之必要，附此敘明。
  8.綜上所述，被告戊○○、丁○○、甲○○等3 人所辯渠等僅
    係索討債務，並無強盜財物之故意云云，違背經驗與論理法
    則，均無足採。被告戊○○、丁○○、甲○○及另名姓名年
    籍不詳之成年男子於主觀上均有強盜之犯意，客觀上有結夥
    強盜之行為，並有共同分贓之事實，渠等共犯上揭妨害自由
    、結夥三人以上攜帶兇器強盜等犯行，洵堪認定。
  (二)被告戊○○、丁○○、甲○○、乙○○共同妨害己○○行動
    自由犯行部分：
  1.被告戊○○、丁○○、甲○○、乙○○等人限制己○○行動
    自由，於己○○下車上廁所為不詳男子挾制無法逃離，隨後
    又上被告乙○○車前往關渡平原，嗣於關渡平原又遭毆打後
    始被釋放等情，業據證人即被害人己○○證述：到達士林捷
    運站後，伊改坐被告乙○○車，在乙○○車內時，丁○○坐
    於副駕駛座，伊坐於後座中間，左、右邊坐著不詳男子；丁○○、不詳男子在乙○○車內毆打伊，乙○○並未出言阻止
    ；伊有下車上廁所，但1 名不詳男子抓著伊，故無法逃走，
    再上車後前往關渡平原途中伊仍被打，想要反抗，但兩手被
    不詳男子抓住無法抵擋，乙○○停車於大度路關渡平原某處
    時，丁○○換坐至伊右邊，原來坐於左邊之不詳男子下車，
    另1 名不詳男子在車外用腳踹伊，伊並非自願遭載往關渡平
    原等語明確在卷（見原審卷第195至197頁、第199至201頁、
    第204、207頁），核與證人丙○○於原審中證述：離開捷運
    站後到田邊，伊才發現有另一部陣，他們車子停下來，車門
    打開，伊看到己○○未下車，己○○在車上被打，在關渡平
    原停車時，伊看到己○○被打，己○○被放下車時，頭部流
    血等語（見原審卷第185、187頁）；證人即共同被告戊○○
    證陳：路程中伊等有在文化大學附近的加油站下車，有人下
    車上廁所，至為何己○○、丙○○不能先走，伊沒想這麼多
    ，就是一直通電話中等語（見原審卷第240、246頁）；證人
    即共同被告丁○○證稱：途中在加油站時有人陪己○○一起
    去上廁所，在關渡平原田邊時，伊看到己○○頭部流血；在
    大度路邊放己○○下車時，伊說「你先回去」等語（見警卷
    第137頁、原審卷第254、256、261頁）；證人即共同被告甲○○證稱：己○○、丙○○願意還錢時，才讓他們走等語（
    見原審卷第284 頁）等情節相符，且被告戊○○、丁○○、
    甲○○暨辯護人復於本院審理中坦認渠等妨害自由之犯行（
    見本院卷第243 頁），堪認證人己○○上揭證述，應係真實
    ，而足採信。復由被告丁○○所供於大度路關渡平原某處釋
    放己○○前，伊尚對己○○稱「你先回去」；被告甲○○所
    述己○○、丙○○願意還錢時，才讓他們離去等情，亦見己○○等人於釋放之前，其等行動自由確係受限，且己○○於
    抵達關渡平原前下車上廁所，仍遭不詳男子挾制看管，其後
    再上乙○○車，又遭強載至關渡平原，在關渡平原再度被毆
    ，足見其行動自由遭被告戊○○、丁○○、甲○○、乙○○
    以強暴之方式予以限制及剝奪，被告等人犯剝奪己○○行動
    自由之犯行，至屬明確。
  2.被告戊○○、丁○○、甲○○、乙○○雖均否認己○○在乙○○車上、關渡平原遭毆打、剝奪行動自由之事實，惟上情
    業據被害人己○○、證人丙○○證述明確，被告等人飾詞否
    認且於審判期日互相證述附和，顯屬事後卸責、迴護共同被
    告之詞，殊不足採。至被告乙○○及其辯護人另辯以：被告
    乙○○未注意己○○在車上及關渡平原有無遭被告丁○○及
    後座另2 名不詳男子毆打，亦未看到己○○是否受傷，被告
    戊○○事後給伊3 萬元係清償借款，伊並未參與妨害己○○
    行動自由之犯行云云，惟查：
  (1)己○○於士林捷運站換坐乙○○車時，係坐於後座中間，左
    、右邊各有1 名不詳男子，被告丁○○坐於副駕駛座之事實
    ，已為被告乙○○所自承（見原審卷第100 頁、101頁、288
    頁），而被告丁○○自離開士林捷運站至抵達關渡平原停車
    之前，在車上仍回頭打己○○，己○○因兩手被抓住無法反
    抗，業據證人己○○證述綦詳（見原審卷第204頁、209頁）
    ，被告丁○○亦稱：伊坐在前座，要叫己○○，可能有衣服
    上之拉扯（見原審卷第208 頁），被告丁○○既坐於副駕駛
    座，其與後座之己○○毆打、拉扯等情，被告乙○○坐於相
    鄰之正駕駛座，豈有完全不知情之理？己○○在關渡平原遭
    毆打時，坐在乙○○車內，由被告丁○○換坐至己○○右邊
    ，原坐左邊之人下車，另1 人打開車門後，用腳踹己○○之
    情，有己○○、丙○○上揭證述可稽，若被告乙○○果如其
    所辯：當天並未下車（見原審卷第338 頁），對己○○於其
    車內遭毆之過程，又豈可能毫未注意？足見被告乙○○所辯
    ，顯意圖卸責，殊無足採。
  (2)被告戊○○於警詢時供稱：伊叫甲○○、乙○○2 人幫忙，
    分錢給甲○○、乙○○作為酬勞（見警卷第35頁），其雖於
    原審翻異前詞稱：3 萬元係償還伊向被告乙○○借貸之款項
    云云，惟查，被告乙○○取得3 萬元之事實，迭經被告戊○○、丁○○供陳在卷（見警卷第35頁、138 頁），縱令該款
    項係被告戊○○之還款，被告乙○○仍係分得本案強盜取財
    之贓款，抑且，被害人己○○於士林捷運站換坐被告乙○○
    所駕車輛，途中下車上廁所時遭不詳男子看管妨害行動自由
    ，而己○○上完廁所後、再上被告乙○○車前往關渡平原途
    中，在被告乙○○車上又遭被告丁○○、不詳男子毆打，衡
    諸常情，被告乙○○應知悉被告戊○○要求伊開車載人，係
    從事不法行為，況被告乙○○於己○○在其車內遭毆打時，
    亦未為制止或反對，足見被告乙○○對於以暴力剝奪己○○
    之行動自由，係屬明知且不違背其本意，其具有犯罪之故意
    甚明，而被告乙○○事後又收受被告戊○○搶得之3 萬元，
    足認其與被告戊○○等人具共犯妨害己○○行動自由之犯意
    聯絡，且提供交通工具搭載其他共犯而為犯行之分擔。
  (3)從而，被告戊○○、丁○○、甲○○、乙○○就此部分犯行
    所辯，均無足採，上揭妨害己○○自由犯行堪以認定。
  (三)綜上所述，本件被告戊○○等4 人犯行事證明確，洵堪認定
    ，自應依法論科。
三、按刑法第321條第1項第3 款之「兇器」，其種類並無限制，
    凡客觀上足對人之生命、身體、安全構成威脅，具有危險性
    之兇器均屬之，且祇須行竊時攜帶此種具有危險性之兇器為
    已足，並不以攜帶之初有行兇之意圖為必要（最高法院79年
    臺上字第5253號判例意旨參照）。查被告戊○○、甲○○分
    持附表編號1及未扣案之未具殺傷力之玩具手槍各1枝，上開
    槍枝均為堅硬金屬材質構成，如持以毆擊，客觀上亦足以對
    人之生命、身體、安全構成威脅，且丙○○確於事實欄一所
    示時、地，遭被告甲○○持玩具手槍毆擊頭部成傷，是被告
    戊○○、甲○○所持附表編號1 所示及未扣案之未具殺傷力
    之玩具手槍各1 枝，自均屬兇器無疑。又強盜罪以強暴、脅
    迫等方法，致使不能抗拒為構成要件之一，當然含有妨害被
    害人自由之性質，故犯強盜罪而有妨害被害人之自由時，是
    否另論以妨害自由罪名，應就行為人之全部犯罪行為實施過
    程加以觀察。倘妨害自由行為時，強盜行為尚未著手實施，
    可依其情形認為妨害自由、強盜犯罪間具方法結果之牽連關
    係（最高法院91年度臺上字第803號判決參照），惟95年7月
    1 日起施行之修正後刑法已刪除牽連犯之規定，故犯強盜罪
    而依其情節，另論以妨害自由罪名時，自應以數罪論，揆諸
    上開最高法院判決意旨甚明。本件被告戊○○、丁○○、甲○○、不詳男子將丙○○強押上車、剝奪丙○○行動自由之
    行為，並非強盜取財犯行之著手開始，揆諸上開說明，此部
    分應另成立妨害自由罪。核被告戊○○、丁○○、甲○○就
    妨害丙○○行動自由，並持未具殺傷力之玩具手槍，結夥 3
    人以上強盜財物部分所為，均係犯刑法第302條第1項之剝奪
    他人行動自由罪、同法第330條第1項而有同法第321條第1項
    第3款、第4款所定情形之結夥三人以上攜帶兇器之加重強盜
    罪；被告戊○○、丁○○、甲○○、乙○○就妨害己○○行
    動自由部分所為，係犯刑法第302條第1項之剝奪他人行動自
    由罪。被告戊○○、丁○○、甲○○及1 名姓名年籍不詳之
    成年男子間，就妨害丙○○行動自由、結夥三人以上攜帶兇
    器之加重強盜等犯行；被告戊○○、丁○○、甲○○、乙○○及姓名年籍不詳之成年男子2 人間就妨害己○○行動自由
    之犯行，分別有犯意聯絡及行為分擔，均為共同正犯。原起
    訴書認被告戊○○、丁○○、甲○○係犯刑法第328條第1項
    之強盜罪嫌，尚有未洽，業經蒞庭檢察官更正（見原審卷第
    52頁），本院自毋庸變更起訴法條。被告戊○○、丁○○、
    甲○○就所犯上開各罪，犯意各別、行為互殊，應予分論併
    罰。被告戊○○有事實欄所載前科執行情形，有臺灣高等法
    院被告前案紀錄表1 份在卷可參，其於前案有期徒刑執行完
    畢後，5 年內故意再犯本件之有期徒刑以上之各罪，為累犯
    ，均應依刑法第47條第1項規定加重其刑。
四、原審以被告戊○○等人犯罪事證明確，予以論罪科刑，固非
    無見，惟查：
  (一)被告戊○○、甲○○分持附表編號1 及未扣案之未具殺傷力
    之玩具手槍各1 枝與被告丁○○等人強盜丙○○財物，上開
    槍枝雖未具殺傷力，然客觀上仍足供作兇器使用，已如前述
    ，原審未查，漏未認定被告等此部分之犯行，容有未洽。
  (二)又被告乙○○撘載2 名姓名年籍不詳之成年男子，分坐於己○○二旁，均有毆打己○○及參與妨害己○○行動自由之犯
    行，然原判決於事實欄內僅記載「戊○○、丁○○、甲○○
    、乙○○、『不詳男子』復共同基於妨害己○○行動自由之
    犯意聯絡，於己○○下車時，『由1 名不詳男子』強行抓住
    己○○，使己○○無法離開，又遭強押上乙○○車。」等語
    ，且於論罪欄內亦僅記載「被告戊○○、丁○○、甲○○、
    乙○○、『姓名年籍不詳之男子』間就上開犯行，分別有犯
    意聯絡及行為分擔，均為共同正犯。」等語，並未清楚敘明
    被告乙○○車上搭載之不詳姓名之成年男子2 人究否均有共
    同參與前開妨害自由之犯行，即有未當。
  (三)再附表編號2、3所示被告戊○○、丁○○等人持用之手機電
    話，依卷附證據，尚難認定係被告戊○○等人供本件妨害自
    由及加重強盜犯行所使用之物；另附表編號4所示現金1萬3,
    000 元，為被告丁○○強盜被害人丙○○所得之財物，惟該
    款項非屬被告所有，自不得宣告沒收，原審誤認該強盜贓款
    為被告丁○○所有，而遽為諭知沒收，即有未洽。
  (四)另原審認定被告等應成立結夥強盜罪，惟於理由欄及據上論
    斷所引法條僅論列刑法第330條第1 項，而未援引同法第321
    條第1項第3款、第4款之規定，亦有未合。
五、被告戊○○、丁○○、甲○○等上訴意旨仍執陳詞，辯稱本
    件係債務問題所致，而否認犯有結夥強盜之犯行，尚無足取
    。又被告戊○○等嗣於本院審理中雖坦認犯有妨害自由之犯
    行，然仍指摘原審就妨害自由部分之犯行量刑過重，請求從
    輕量刑云云；另檢察官上訴意旨略以：本件被告戊○○、丁○○、甲○○、乙○○分別於偵查、審理中堅決否認犯行，
    辯稱係因債務關係而將被害人之金錢取走，企圖規避刑法上
    不法意圖之要件，迴避刑事責任，被告等人利用強取被害人
    詐欺取得之贓款，被害人不敢報警心態，事前計畫強盜被害
    人之財物，其犯罪動機本不值得同情及民眾諒解。被告等否
    認犯行，捏造不實事實，浪費司法資源，企圖脫免刑事責任
    ，原審量刑過輕，顯然無法區別自首、自白犯罪者與飾詞否
    認犯罪者在刑事審判及訴訟上之差別，無法激勵有心改過遷
    善者得以利用刑事簡易程序，獲取較輕之刑責，否認犯行者
    與自白犯行者量刑既然無所差異違反比例、平等原則，而有
    違法之量刑，爰請撤銷原判決，並請就被告戊○○、丁○○
    、甲○○分別量處徒刑並定執行刑有期徒刑12年，被告乙○○部分，請量處有期徒刑6 月，以資警惕云云，惟查：被告
    戊○○等4 人年輕力盛，不思以己力賺取錢財，竟以藉詞索
    取債務方式，對被害人恣意施暴，並強取他人財物，惡性重
    大，惟犯後否認犯行，飾詞狡辯，犯後態度惡劣暨各被告等
    分擔參與犯罪之程度、智識程度、品行等一切情狀均經原審
    量刑時審酌在案，且被告在訴訟過程中，對於被訴事實作答
    辯，要屬其防禦權之行使，事實審法院固得本於確信，為適
    當斟酌，但不能僅因其一再答辯，即有偏見，尤不能憑以認
    定其犯後毫無悔意（最高法院97年台上字第5061號判決意旨
    參照）。另科刑時必須審酌犯人本身之犯罪情狀，且以具體
    個案之犯罪情狀，作為量刑輕重之依據，至於社會一般事項
    ，要屬刑事政策，雖堪作參考，然不得據為科刑輕重之主要
    標準（最高法院97年台上字第5061號判決意旨參照），檢察
    官上訴意旨所陳被告等否認犯行，捏造不實事實，浪費司法
    資源，原審量刑過輕，無法區別自首、自白犯罪者與飾詞否
    認犯罪者在刑事審判及訴訟上之差別，無由激勵有心改過遷
    善之人等情，核非被告等人本身之犯罪情狀，亦非具體個案
    之犯罪情狀，而屬犯罪行為之一般情況，自難執為斟酌科刑
    輕重之主要標準，況量刑乃事實審法院自由裁量之事項，非
    有逾越法律所規定之範圍，或有濫用權限之情形，非可遽指
    為違法或不當，本件原判決已就量刑之理，詳為論述，本院
    審酌原審就被告等前開犯行所量之刑，並未逾越法定裁量範
    圍，亦無失之過輕或過重之情。被告戊○○、丁○○、甲○○等指摘原審就妨害自由部分之犯行量刑過重云云；檢察官
    上訴意旨指摘原判決就被告戊○○等4 人前開犯行量刑過輕
    云云，均無理由，惟原判決既有上開可議而屬無可維持，自
    應由本院將原判決撤銷改判，並審酌被告4 人均值青壯年，
    不思正當工作，竟參與詐欺集團，甚起意強盜不法所得．並
    持槍（無殺傷力）對被害人丙○○、己○○恣意施暴，危害
    社會治安甚鉅，惡性實屬重大，其等分擔犯罪行為之輕重、
    智識程度、品行、犯罪所生損害及犯罪後毫無悔意，狡詞飾
    責，犯後態度惡劣等一切情狀，暨公訴人對被告戊○○、丁○○、甲○○各求處有期徒刑12年、對被告乙○○求處有期
    徒刑6 月，尚嫌過重，爰分別就被告戊○○丁○○、甲○○
    、乙○○等人前開妨害自由、結夥三人以上攜帶兇器強盜等
    犯行，量處如主文所示之刑，被告戊○○、丁○○、甲○○
    分別定其應執行之刑，被告乙○○部分，並諭知易科罰金之
    折算標準，以資懲儆。
六、又扣案如附表編號1所示之玩具手槍1支，槍管內具阻鐵且欠
    缺槍機及復進簧，無法發射彈丸，不具殺傷力，有內政部警
    政署刑事警察局96年8月20日槍彈鑑定書1份附卷可參（見原
    審卷第76至78頁），雖非違禁物，屬被告戊○○所有（見警
    卷第39頁、原審卷第236 頁）供本件強盜丙○○財物所用之
    物，依共同正犯係採連帶沒收主義（最高法院97年台上字第
    3745號判決意旨參照），爰分別就被告戊○○、丁○○、甲○○所犯結夥三人以上攜帶兇器強盜罪項下，依刑法第38條
    第1項第2款規定宣告沒收。至附表編號2、3所示行動電話雖
    為被告戊○○、丁○○所持用，然並無證據證明與被告等前
    開犯行有何關連，且依被告戊○○所供該行動電話平日即為
    伊所使用，被告丁○○亦供稱：其並未以該手機撥打電話給
    己○○或丙○○等語（見原審卷第320頁、321頁），復無證
    據證明渠二人有將該行動電話用於剝奪丙○○、己○○行動
    自由及加重強盜之犯罪行為，爰不諭知沒收。再附表編號 4
    所示現金1萬3,000元，為被告丁○○強盜丙○○所得之餘款
    （見原審卷第321 頁），該款項既非屬被告所有，自應發還
    被害人，不得宣告沒收；另被告甲○○所持之另1 支玩具手
    槍，並未扣案，業遭丟棄已滅失，已經被告甲○○供陳在卷
    （見原審卷第280頁），亦不另諭知沒收，併予敘明。
七、公訴意旨另以：被告戊○○、丁○○於96年5月11日下午2時
    許，將己○○帶上戊○○所駕駛之車輛後，限制己○○之行
    動自由；當日下午3 時許，抵達士林捷運站後，丁○○、戊○○帶同己○○下車，己○○改搭乘乙○○所駕駛之車輛，
    因認被告戊○○、丁○○、甲○○、乙○○共犯此部分妨害
    自由犯行云云。惟按犯罪事實應依證據認定之，無證據不得
    認定犯罪事實，刑事訴訟法第154條第2項定有明文。上揭起
    訴意旨無非係以證人己○○於警、偵訊之證述為據，惟查，
    證人己○○於原審證稱：96年5月11日下午2時許，被告戊○○打電話叫伊下樓，當時戊○○走在伊旁邊，並未強迫伊上
    車，伊上戊○○車後，看到被告甲○○拿槍，心裡並無特別
    感覺；抵達士林捷運站後，戊○○叫伊坐被告乙○○車，伊
    就坐上他們的車，要想辦法把丙○○騙出來，伊當時沒有想
    要離開等語（見原審卷第196、199、207、208頁），證人己○○於原審之證述雖與警、偵訊所述不一致，惟依卷附96年
    5 月11日下午警方於傅暐住處樓下跟監被告戊○○拍攝之錄
    影光碟翻拍畫面顯示，己○○自行走向戊○○車輛，並無遭
    被告戊○○、丁○○強押上車之跡象（見原審卷第133、134
    頁），且證人即共同被告乙○○亦證稱：在士林捷運站時，
    己○○自己1 個人開伊之車門上車，並無人抓著己○○上車
    ，伊車上所載之2名不詳男子均未下車等語（見原審卷第208
    頁），是己○○此部分之證述，應以其於原審經公訴人、被
    告、辯護人交互詰問後所為之證述為準。被害人己○○於其
    住處樓下既係自行進入被告戊○○車內，於士林捷運站換坐
    被告乙○○車時，亦未遭強暴、脅迫，尚難認己○○於其住
    處樓下搭被告戊○○所駕車輛、於士林捷運站改搭被告乙○○所駕車輛，有何遭被告等人剝奪行動自由情事。此外，復
    查無其他積極證據足資證明被告戊○○等4 人有上揭犯行，
    揆諸前揭說明，此部分犯罪自屬不能證明，惟此部分與檢察
    官起訴部分為實質上一罪關係，爰不另為無罪之諭知。
據上論斷，應依刑事訴訟法第369條第1項前段、第364條、第299
條第1項前段，刑法第28條、第302條第1項、第330條第1 項、第
321條第1項第3款、第4款、第47條第1項、第51條第5款、第41條
第1項前段、第38條第1項第2款，刑法施行法第1條之1第1項、第
2項前段，判決如主文。
本案經檢察官田炳麟到庭執行職務。
中    華    民    國    98    年     7    月    16    日
                  刑事第十庭    審判長法  官 楊炳禎
                                      法  官 陳春秋
                                      法  官 李春地
以上正本證明與原本無異。
如不服本判決，應於收受送達後10日內向本院提出上訴書狀，其
未敘述上訴之理由者並得於提起上訴後10日內向本院補提理由書
（均須按他造當事人之人數附繕本）「切勿逕送上級法院」。
                                      書記官 蘇秋
中    華    民    國    98    年    7     月    17    日
附錄本判決論罪法條全文
中華民國刑法第302條1項
私行拘禁或以其他非法方法，剝奪人之行動自由者，處5 年以下
有期徒刑、拘役或3百元以下罰金。
中華民國刑法第330條第1項
犯強盜罪而有第321條第1 項各款情形之一者，處7年以上有期徒
刑。
【附表】
┌──┬────┬───────────────┬──────────┐
│編號│所有人  │扣  案  物   品               │卷證頁次            │
├──┼────┼───────────────┼──────────┤
│ 1  │戊○○  │不具殺傷力仿WALTHER 廠PP K/S型│花蓮縣警局卷第45頁、│
│    │        │半自動手槍製造之玩具手槍壹支  │原審卷第76至78頁    │
├──┼────┼───────────────┼──────────┤
│ 2  │戊○○  │GIGABYTE手機壹支（含門號093790│同上卷第68頁        │
│    │        │3233號SIM卡壹張）             │                    │
├──┼────┼───────────────┼──────────┤
│ 3  │丁○○  │諾基亞手機壹支（含門號00000000│同上卷第150頁       │
│    │        │05號SIM卡壹張）               │                    │
├──┼────┼───────────────┼──────────┤
│ 4  │丙○○  │新臺幣壹萬參仟元（為丁○○持有│同上卷第150頁       │
│    │        │之強盜贓款）                  │                    │
└──┴────┴───────────────┴──────────┘


司法院資訊處製作；財團法人民間司法改革基金會備份。
